【裁判字號】    99,訴,900
【裁判日期】    990518
【裁判案由】    毒品危害防制條例
【裁判全文】
臺灣臺中地方法院刑事判決               99年度訴字第900號
公  訴  人  臺灣臺中地方法院檢察署檢察官
被      告  甲○○
上列被告因違反毒品危害防制條例案件，經檢察官提起公訴（99
年度毒偵字第156 號），被告於本院準備程序中就被訴事實為有
罪之陳述，經本院合議庭裁定由受命法官獨任依簡式審判程序審
理，判決如下：
    主    文
甲○○施用第一級毒品，累犯，處有期徒刑壹年。
    犯罪事實
一、甲○○前於民國87年間，因施用毒品案件，經法院裁定送觀
    察、勒戒後，認有繼續施用毒品之傾向，再經法院裁定令入
    戒治處所施以強制戒治，嗣經評定已無繼續戒治必要，而於
    88 年4月22日執行完畢釋放出所。又於前揭強制戒治執行完
    畢釋放後5 年內之92年間，因施用第一級毒品案件，經本院
    裁定令入戒治處所施以強制戒治，惟於93年1 月9 日因法律
    修正無庸再執行而出所，刑罰部分則經本院92年度訴字第
    752 號判處有期徒刑9 月確定。另因施用毒品案件，經臺灣
    高等法院臺中分院94年度上訴字第2231號、本院95年度訴字
    第20 50 號各判處有期徒刑10月、11月確定，並經定應執行
    有期徒刑1 年8 月確定，嗣經減刑為有期徒刑5 月、5 月15
    日，並定應執行有期徒刑10月確定，甫於96年7 月16日縮刑
    期滿執行完畢。
二、詎其仍不知戒絕，又基於施用第一級毒品海洛因之犯意，於
    98年11月28日下午12時許，在臺中市○○區○○街之「文昌
    廟」公廁內，以將毒品海洛因稀釋後置入針筒，再注射靜脈
    之方式，施用第一級毒品海洛因1 次。嗣於同年月30日下午
    2 時35分許，在臺中市○區○○路與太平路口，因形跡可疑
    為警盤檢，並查得其為毒品列管人口，乃徵得其同意採尿送
    驗而查知上情。
三、案經臺中市警察局第二分局報告臺灣臺中地方法院檢察署檢
    察官偵查起訴。
    理    由
一、上揭犯罪事實，訊據被告甲○○於本院審理中坦承不諱，而
    被告為警查獲後經採尿送驗結果，確呈嗎啡陽性反應，有臺
    中市警察局第二分局委託鑑驗代號與真實姓名對照表、中山
    醫學大學附設醫院檢驗科藥物檢測中心尿液檢驗報告各1 份
    在卷可稽，足認被告之自白，應與事實相符，堪予採信。另
    按施用第一、二級毒品為犯罪行為，毒品危害防制條例第10
    條定有處罰明文。故施用第一、二級毒品者，依前揭規定本
    應科以刑罰。惟基於刑事政策，對合於一定條件之施用者，
    則依同條例第20條、第23條之規定，施以觀察、勒戒及強制
    戒治之保安處分。又毒品危害防制條例於92年7 月9 日修正
    公布，自93年1 月9 日施行，其中第20條、第23條將施用毒
    品之刑事處遇程序，區分為「初犯」及「五年內再犯」、「
    五年後再犯」。依其立法理由之說明：「初犯」，經觀察、
    勒戒或強制戒治後，應為不起訴處分或不付審理之裁定；經
    觀察、勒戒或強制戒治執行完畢釋放後，「五年內再犯」者
    ，因其再犯率甚高，原實施之觀察、勒戒及強制戒治既已無
    法收其實效，爰依法追訴或裁定交付審理。至於經觀察、勒
    戒或強制戒治執行完畢釋放後，「五年後再犯」者，前所實
    施之觀察、勒戒或強制戒治已足以遮斷其施用毒品之毒癮，
    為期自新及協助其斷除毒癮，仍適用「初犯」規定，先經觀
    察、勒戒或強制戒治之程序。從而依修正後之規定，僅限於
    「初犯」及「五年後再犯」二種情形，始應先經觀察、勒戒
    或強制戒治程序。倘被告於5 年內已再犯，經依法追訴處罰
    ，縱其第3 次（或第3 次以上）再度施用毒品之時間，在初
    犯經觀察、勒戒或強制戒治執行完畢釋放五年以後，已不合
    於「五年後再犯」之規定，且因已於「五年內再犯」，顯見
    其再犯率甚高，原實施觀察、勒戒或強制戒治，已無法收其
    實效，即應依該條例第10條處罰（最高法院97年度第5 次刑
    事庭會議決議參照）。查被告前於87年間，因施用毒品案件
    ，經法院裁定送觀察、勒戒後，認有繼續施用毒品之傾向，
    再經法院裁定令入戒治處所施以強制戒治，嗣經評定已無繼
    續戒治必要，而於88年4 月22日執行完畢釋放出所。又於前
    揭強制戒治執行完畢釋放後5 年內之92年間，因施用第一級
    毒品案件，經本院裁定令入戒治處所施以強制戒治，惟於93
    年1 月9 日因法律修正無庸再執行而出所，刑罰部分則經本
    院92年度訴字第752 號判處有期徒刑9 月確定，有卷附臺灣
    臺中地方法院檢察署刑案資料查註紀錄表、臺灣高等法院被
    告前案紀錄表可參，是被告既於前揭強制戒治執行完畢釋放
    後5 年內已再犯施用毒品罪，本件施用毒品犯行，自應依法
    追訴處罰。綜上所述，本件事證明確，被告犯行洵堪認定，
    應依法論科。
二、按海洛因係毒品危害防制條例所定之第一級毒品，不得非法
    施用，是核被告所為，係犯毒品危害防制條例第10條第1 項
    之施用第一級毒品罪。被告為施用毒品海洛因而持有該毒品
    之低度行為，已為其施用之高度行為所吸收，不另論罪。另
    被告因施用毒品案件，經臺灣高等法院臺中分院94年度上訴
    字第2231號、本院95年度訴字第2050號各判處有期徒刑10月
    、11月確定，並經定應執行有期徒刑1 年8 月確定，嗣經減
    刑為有期徒刑5 月、5 月15日，並定應執行有期徒刑10月確
    定，甫於96年7 月16日縮刑期滿執行完畢，有臺灣臺中地方
    法院檢察署刑案資料查註紀錄表、臺灣高等法院被告前案紀
    錄表在卷可考，其受徒刑執行完畢5 年內故意再犯本件有期
    徒刑以上之罪，為累犯，應依刑法第47條第1 項規定加重其
    刑。爰審酌被告歷經毒品戒斷之保安處分程序，復有違反藥
    事法、多次毒品前科（參卷附前揭紀錄表），仍未能徹底戒
    除毒癮，足見其意志不堅，惟施用毒品係戕害自身健康及犯
    後態度尚可等一切情狀，量處如主文所示之刑。
據上論斷，應依刑事訴訟法第273 條之1 第1 項、第299 條第1
項前段，毒品危害防制條例第10條第1 項，刑法第11條、第47條
第1 項，判決如主文。
本案經檢察官乙○○到庭執行職務。
中   華    民     國     99    年    5    月    18    日
                  刑事第十二庭   法  官  劉敏芳
以上正本證明與原本無異。
如不服本判決，應於收受送達後10日內向本院提出上訴書狀 (應
敘述具體理由並按他造當事人之人數附繕本)。
上訴書狀如未敘述理由，應於上訴期間屆滿後20日內補提理由書
於本院。「切勿逕送上級法院」
                                 書記官  陳錫威
中   華    民     國     99    年     5    月    18   日
附錄本案論罪法條：
毒品危害防制條例第10條：
施用第一級毒品者，處6 月以上5 年以下有期徒刑。

司法院資訊處製作；財團法人民間司法改革基金會備份。
